【裁判字號】    90,婚,737
【裁判日期】    900928
【裁判案由】    返還不當得利等
【裁判全文】
臺灣高雄地方法院民事判決  九十年度婚字第七三七號
    原      告  甲○○
    被      告  乙○○
右當事人間請求離婚事件，本院判決如左：
    主      文
准原告與被告離婚。
訴訟費用由被告負擔。
    事      實      及      理      由
一、本件原告主張兩造為夫妻關係，婚後育有二女，長女蘇欣儀（民國七十一年十月
    十三日）、次女蘇芳瑩（七十二年十月六日），詎被告婚後曾多次毆打原告，最
    近一次於八十九年五月二十五日因財務問題，對原告實施以棍棒毆打，並將住處
    大門踢破，且揚言殺死原告等身體上、精神上不法侵害行為；再者，兩造早已分
    居多年，被告多年來對原告生活亦不聞不問，夫妻感情已完全破裂而無和諧之望
    ，已達難以維持婚姻之程度，為此依民法第一千零五十二條第一項第三款之「夫
    妻一方受他方不堪同居之虐待」及同條第二項之「難以維持婚姻之重大事由」，
    請求擇一判准兩造離婚等語。
    被告未為聲明，另以我同意離婚，八十九年五月二十五日兩造吵架後發生爭執，
    因拉扯而使原告受傷，並未毆打原告，在此之前，我也沒有毆打原告等語置辯。
二、原告主張兩造為夫妻，現婚姻關係仍存續中之事實，業據其提出戶籍謄本為證，
    自堪言為真實，又原告主張上開遭被告毆打，而有不堪同居虐待之情事，業據提
    出診斷證明書、本院八十九年度家護字第四九○號民事通常保護令為證，且經本
    院依職權調取上開通常保護令卷，認被告確因對原告原告實施身體上及精神上不
    法侵害，而經本院核發通常保護令無訛，復為證人即兩造女兒蘇欣儀、蘇芳瑩分
    別證述：「（問：八十九年五月二十九日你父親有打你母親？）有。當日我在學
    校上課，我媽媽打電話給我叫我回去，我回去看見我媽媽身上有傷，我爸爸經常
    喝酒，大約一星期一次，他酒後會罵人有時候會打人。」（見九十年七月二十六
    日言詞辯論筆錄）、「只要我爸爸有喝酒就會打媽媽，在我們很小的時候他喝酒
    後也會打我們」（見九十年五月十四日調解筆錄）等語，證人蘇欣儀、蘇芳瑩為
    兩造之女兒，現已十七、八歲均有識別能力，當無故意為虛偽陳述令其父母離異
    之理，是其二人之證言應為可採，亦可信原告此之主張為真實。
三、按夫妻之一方受他方不堪同居之虐待，他方得向法院請求離婚，民法第一千零五
    十二條第一項第三款定有明文。又人格尊嚴之維護與人身安全之確保，乃世界人
    權宣言所揭示，並為我國憲法保障人民自由權利之基本理念。憲法增修條文第十
    條第六項規定：「國家應維護婦女之人格尊嚴，保障婦女之人身安全，消除性別
    歧視，促進兩性地位之實質平等」即在宣示上述理念，此一憲法意旨，於婚姻關
    係及家庭生活，亦有其適用，業經本院釋字第三六五號解釋釋示在案，婚姻係以
    夫妻之共同生活為目的，配偶應互相協力保持其共同生活之圓滿、安全及幸福，
    因而夫妻應互相尊重以增進情感之和諧，防止家庭暴力之發生，不僅為維繫婚姻
    所必要，亦為社會大眾所期待。經查，被告上開慣行毆打原告之行為，已逾越夫
    妻通常所能忍受之程度而有侵害原告人格尊嚴與人身安全，已危及婚姻關係之維
    繫，而達民法第一千零五十二條第一項第三款所稱「不堪同居虐待」，是其請求
    離婚，即有理由，應予准許。
四、又按選擇訴之合併者，謂相同原告對相同被告，以單一之聲明，主張二以上訴標
    的，請求法院擇一訴訟標的而為其勝訴之判決，故法院如認其中一訴訟標的合法
    且有理由，為原告勝訴之判決後，對其他訴訟標的即無庸再為判決。準此原告另
    主張民法第一千零五十二條第二項有難以維持婚姻之重大事由規定，訴請離婚，
    因原告係與上開同條第一項第三款「不堪同居虐待」，提起選擇訴之合併，是依
    前揭說明，本院就其他離婚事由即無再為審酌之必要，附此敘明。
五、結論：原告之訴，為有理由，並依民事訴訟法第七十八條，判決如主文。
中      華      民      國    九十      年      九      月    二十八    日
                              臺灣高雄地方法院民事第二庭
~B法      官  曾吉雄
右為正本，係照原本作成。
如不服本判決，應於送達後廿日內，向本院提出上訴狀。
中      華      民      國    九十      年      九      月    二十八    日
~B法院書記官  林國龍


司法院資訊處製作；財團法人民間司法改革基金會備份。
